最　高　行　政　法　院　裁　定　　　　　　　　　九十一年度裁字第一三三○號
　　抗　告　人　萬大股份有限公司
　　代　表　人　甲○○
　　相　對　人　行政院環境保護署
　　代　表　人　乙○○
右抗告人因與相對人行政院環境保護署間補助費事件，對於中華民國九十年十月三日
臺北高等行政法院八十九年度訴字第二一○七號裁定提起抗告，本院裁定如左︰
　　主  文
抗告駁回。
抗告訴訟費用由抗告人負擔。
　　理  由
按抗告法院認抗告為不合法或無理由者，應為駁回抗告之裁定，行政訴訟法第二百七
十二條準用民事訴訟法第四百九十二條第一項定有明文。次按「人民對於中央或地方
機關之行政處分，認為違法或不當，致損害其權利或利益，得依本法提起訴願、再訴
願。」「中央或地方機關對於人民依法聲請之案件，於法定期限內應作為而不作為，
致損害人民之權利或利益者，視同行政處分。」固為修正前訴願法第一條前段、第二
條第二項所明定。惟所謂依法聲請之案件，係指人民依法律規定有權請求行政機關為
一定之行為者而言，至單純請願、陳情解釋或建議等則不包括在內。是若無行政處分
或非人民依法聲請之案件，即不得據以提起訴願、再訴願。又行政訴訟，係就有爭執
之行政處分或公法上法律關係請求行政法院為判決，故若無行政處分，即屬欠缺訴之
前提要件而不合法。查抗告人於原審起訴意旨略謂：相對人為因應八十四年七月一日
起開徵空氣污染防制費，其中移動污染源部分委由中油公司及加油站業者於銷售油品
時代徵，為使加油站開立之統一發票，能分別列示空污費額與油款，乃將收銀機之修
改及更新事宜委託台灣省加油站商業同業公會聯合會（下稱省公會）辦理，省公會受
託後登報招標，抗告人為得標人，於八十五年四月十號與省公會訂定採購貳聯式統一
發票收銀機合約，詎相對人於八十五年四月二十六日以（八五）環署空字第二三六一
九號函通知該會，以開標過程遭參與投標之收銀機業者檢舉有瑕疵，要求該會停止相
關作業之進行。惟抗告人為如期交貨，免逾期受罰，已投入量產，並於八十五年七月
十九日以（八五）萬字第八五○－一五號函請求相對人儘快處理，相對人始將全件移
送行政院公平交易委員會（下稱公平會）查辦，但其未等公平會裁決，即另行頒佈採
購辦法，俟公平會調查後說明招標案完全合法，然相對人已按新辦法採購完畢，無視
其授權省公會所為已完成之招標行為，已造成抗告人重大之損失。省公會於八十八年
三月十日以省加油聯耀字第八八○八八號函請相對人依約補償省公會及高雄市加油站
商業同業公會之損失，相對人至今未作出決定，自屬擬制為拒絕之行政處分，抗告人
為利害關係人，且相對人委託省公會辦理招標案，省公會為受委託執行公權力之團體
，其執行職務之人，於行使公權力時，視同委託機關之公務員。故不論委託機關或受
委託團體有故意或過失違法行使公權力，不法侵害人民自由或權利，依國家賠償法第
二條第二項規定，委託機關負損害賠償責任。為此提起行政訴訟，請求撤銷訴願決定
及原處分，且相對人應給付其新臺幣六千二百十萬元及自八十五年七月一日起至清償
日止按年息百分之八計算之利息云云。經查抗告人所指八十八年三月十日省加油聯耀
字第八八○八八號函，係省公會與高雄市加油站商業同業公會共同向相對人提出，核
其內容係：相對人委託該會辦理二聯式收銀機招標案，雖遭檢舉，但與事實不符；該
會已與得標廠商簽約，廠商簽約後即投入量產，不便減停，而公平會八十六年四月二
十六日調查結果亦證明該會辦理招標案並無瑕疵，為免訟累有關廠商損失，除臺北市
公會僅十六台，已全數履約未造成損失不予索賠外，臺灣省及高雄市公會之損失，請
依約補償等語，顯非人民依法律規定有權請求行政機關為一定行為之事項，自無相對
人應作為而不作為視同行政處分可言，抗告人縱為本件之利害關係人，亦無據以提起
訴願及行政訴訟之餘地。訴願機關以抗告人對於非行政處分或其他不屬訴願救濟範圍
內之事項提起訴願及其未受有任何其他行政處分，從程序上為不受理之決定，理由雖
未盡相同，結論並無不合，抗告人復提起行政訴訟，顯非合法。從而原審以裁定駁回
其訴，揆之首揭說明，核無違誤。抗告意旨，仍執陳詞，謂其起訴為合法云云，求予
廢棄原裁定，難謂有理，應予駁回。
依行政訴訟法第二百七十二條、第一百零四條、民事訴訟法第四百九十二條第一項、
第九十五條、第七十八條，裁定如主文。
中　　華　　民　　國　　九十一　　　年　　　十一　　　月　　二十一　　　日
                    最 高 行 政 法 院  第 五 庭
                                審 判 長 法  官　　　徐　樹　海
                                         法  官      蔡　進　田
                                         法  官　　　鄭　淑　貞
                                         法  官　　　林　家　惠
                                         法  官　　　林　茂　權
右  正  本  證  明  與  原  本  無  異
　　　　　　　　　　　　　　　　　　　　 法院書記官　陳　盛　信
中　　華　　民　　國　　九十一　　　年　　　十一　　　月　　二十一　　　日
